【裁判字號】    90,易,416
【裁判日期】    900430
【裁判案由】    偽造文書
【裁判全文】
臺灣臺南地方法院刑事判決                            九十年度易字第四一六號
    公  訴  人  臺灣台南地方法院檢察署檢察官
    被      告  甲○○
右列被告因偽造文書案件，經檢察官提起公訴（九十年度偵字第一三０七號），本院
判決如左：
    主  文
甲○○無罪。
    理  由
一、公訴意旨略以：被告甲○○，原有ＮＧ─六九五號營業曳引車車牌一面，因於民
    國八十九年十二月三十日，將車牌拆下後向監理單位申報遺失，然因該車車籍寄
    在同春汽車貨運公司，為求該車仍可方便行駛公路，竟於八十九年十二月三十日
    ，自行以塑膠壓克力偽造上開車牌，並自行懸掛在上開車，供不知情之林澄清駕
    駛，足生損害於監理單位對車輛管理之正確性，嗣於九十年一月八日下午五時，
    林澄清駕駛前揭車，行經國道一號高速公路南向二九七公里（即台南縣下營鄉）
    處，為警查獲上情，因認被告涉犯刑法第二百十六條行使同法第二百十二條之特
    種文書罪嫌。
二、本件公訴人認被告甲○○涉犯刑法行使偽造特種文書罪嫌，無非係以被告於警訊
    中之自白，及扣案偽造塑膠壓克力車牌乙面為其主之論據。訊據被告固坦承其於
    八十九年十二月三十日自行以塑膠壓克力製作上開車牌，懸掛於上開曳弔車之車
    後使用，惟辯稱：因上開車牌於八十九年十二月二十七日毀損，乃將車牌拆下，
    然於同年月三十日發現車牌遺失，因不懂法律，才會自行製造上開車牌，嗣於九
    十年一月八日為警查獲，經警察告知係違法之行為及如何辦理車牌遺失之手續後
    ，方於九十年一月九日至監理所辦理車牌遺失之手續，伊不是有心要偽造車牌等
    語。
三、按犯罪事實應依證據認定之，無證據不得推定其犯罪事實；又不能證明被告犯罪
    者，應諭知無罪之判決，刑事訴訟法第一百五十四條、第三百零一條第一項分別
    定有明文。次按行為非出於故意或過失者，不罰；過失行為之處罰，以有特別規
    定者，為限，刑法第十二條定有明文。是刑法第二百十六條行使同法第二百十二
    條之特種文書罪，仍須有故意之犯意，亦即被告須有行使偽造之特種文書之故意
    始可，否則即與該罪之構成要件有間，自不能論以該罪。
四、經查：
（一）上開曳引車之車牌因於八十九年十二月二十七日因毀損致遺失後，被告甲○○
      即於八十九年十二月三十日自行以塑膠壓克力製作一面，用以懸掛於上開曳引
      車之車後，嗣於九十年一月八日為警查獲後，被告經警告知其違反規定後，始
      於同年月九日向交通部公路局高雄區監理所辦理車牌遺失、損毀補發手續，業
      經被告供明在卷，復有該所九十年三月五日九０高監字一第九００九四五五號
      函附之補發單影本一紙在卷可稽。公訴人認被告原有之上開車牌一面，因於八
      十九年十二月三十日，將車牌拆下後即向監理單位申報遺失，嗣為求該車仍可
      方便行駛於公路，復於同日自行以塑膠壓克力偽造上開車牌一面乙節，則容有
      誤會，合先敘明。
（二）衡諸常情，刑法上之故意犯，恆有特定之反社會動機，然經本院向交通部公路
      局高雄區監理所函查上開曳引車之行車違規資料後，未見於八十九年十二月三
      十日被告自行製作上開車牌前，上開曳引車未有經交通監理單位吊扣牌照或其
      他交通違規之資料，此有該所前開函附之違規資料在卷可憑，此與一般偽造車
      牌多係於車輛因違規遭吊扣牌照或係來路不明之贓車，行為人為逃避檢查或脫
      免逮捕之情形，顯然有別。
（三）又按牌照遺失或破損，不報請公路主管機關補發、換發或重新申請者，處汽車
      所有人一百元以上二百元以下之罰鍰，並責令改正、補發其牌照或禁止其行駛
      ，道路交通管理處罰條例第十四條第一款固定有明文，惟該例係屬行政法，若
      有違反者，亦應由行政上裁罰。另參以被告之教育程度僅為高中之學歷，業據
      其於警訊時供明在卷，若非涉略交通監理之相關工作者，尚難期以知悉上開規
      定，是被告未依法辦理補發之手續，而擅自製作原為其所有之上開車牌，尚難
      遽以推論其有偽造特種文書之故意。
（四）綜上所述，被告所辯，尚屬可採。堪認被告主觀上顯乏行使偽造特種文書罪之
      故意，揆諸前揭說明，被告所為，固屬不當，然與前揭犯罪之構成要件有間。
      此外，復查無其他積極之證據足資證明被告確有行使偽造特種文書罪之故意，
      應認被告犯罪不能證明，自應為被告無罪之諭知。
據上論斷，應依刑事訴訟法第三百零一條第一項，判決如主文。
本案經檢察官高峰祈到庭執行職務。
中    華    民    國      九十        年      四      月      三十      日
                                      臺灣臺南地方法院刑事第三庭
                                          審判長法官  李政庭
                                                法官  彭振湘
                                                法官  陳金虎
右正本證明與原本無異。
如不服本判決，應於判決送達後十日內，向本院提出上訴狀。
                                              書記官  歐祝吟
中    華    民    國      九十        年      四      月      三十      日


司法院資訊處製作；財團法人民間司法改革基金會備份。
